臺灣士林地方法院刑事判決　　　　　　　94年度訴緝字第53號
公　訴　人　臺灣士林地方法院檢察署檢察官
被　　　告　甲○○
上列被告因違反洗錢防制法案件，經檢察官聲請簡易判決處刑（
93年度偵字第9910號），本院士林簡易庭認不得逕行簡易程序（
94年度士金簡字第8 號），移由本院依通常程序進行，經被告就
本案被訴事實為有罪之陳述，本院合議庭裁定改由受命法官獨任
依簡式審判程序審理，並判決如下：
    主  文
甲○○幫助掩飾因自己重大犯罪所得財物，處有期徒刑伍月，如
易科罰金，以佰元折算壹日。
所得財物新臺幣壹仟伍佰元沒收，如全部或一部不能沒收時，以
其財產抵償之。
    事  實
一、甲○○因缺錢花用，見報紙刊登收購存摺帳戶之廣告，明知
 　 將自己帳戶供作他人使用成為人頭帳戶，依一般社會生活之
 　 通常經驗，本可得預見其交付存摺等帳戶資料可能幫助不法
 　 犯罪集團掩飾或隱匿重大犯罪所得之財物，致使被害人及警
 　 方追查無門之情況下，仍不違背其本意，基於幫助之犯意，
 　 先於民國（下同）93年6 月21日，在臺北市北投區○○○路
    ○ 段422 號「誠泰商業銀行北投分行」，申請帳號00000000
    0000號帳戶之存摺及提款卡，並於93年6月23日，在臺北市
    北投區明德捷運站前，以每本存摺及提款卡新臺幣（下同）
    1500元之價格，出售於某不詳年籍姓名，綽號「阿安」之常
    業詐欺集團成員作為掩飾及藏匿詐欺所得之用，嗣該常業集
    團即自稱係地下錢莊，於93年6月24日中午12時30分許，以
    電話通知朱耀生，告以朱耀生之女之男友向地下錢莊借錢，
    朱耀生之女擔保債務，要朱耀生代為處理，同時在旁假裝朱
    耀生之女聲音，於電話中哭喊要求「爸爸救我」，致朱耀生
    不疑有他，遂依指示前往臺中縣太平市第七商業銀行匯款新
    臺幣5 萬元至黃光松（另案偵辦中）第一商業銀行北投分行
    之帳戶，該常業詐欺集團成員見朱耀生人善可欺，復以要將
    其女送往大陸為由，要求朱耀生再行匯款五萬元，朱耀生遂
    再依指示向友人簡淑麗借款5 萬元，匯至甲○○提供之上揭
    帳戶中，該詐欺集團成員於同日立即將所有款項提領而出，
    致無法追查上揭受騙款項之流向，嗣經朱耀生打電話回家詢
    問後，發現其女在家，始悉受騙，報警查獲上情。
二、案經臺北市政府警察局北投分局報請臺灣士林地方法院檢察
    署檢察官偵查起訴。
    理  由
一、前揭犯罪事實，業據被告甲○○於偵查時及本院審理時坦白
    承認，而被害人朱耀生於上揭時間，因接獲詐欺集團電話，
    經該詐欺集團人員以前揭謊言欺瞞，致陷於錯誤，而依詐欺
    集團之指示將其中5 萬元匯至被告所出售之誠泰商業銀行北
    投分行之帳戶內等情，亦經被害人朱耀生於警詢時指述綦詳
    ，並有前開銀行之開戶資料及該等帳戶之交易明細資料等影
    本各1 紙等附卷可稽，足徵被告之自白與事實相符，堪予採
    信，是本件事證明確，應依法論科。
二、查本件被告係基於幫助之犯意，將前開帳戶提供予該名自稱
    「阿安」之男子所屬之詐欺集團使用，而幫助該集團成員於
    為常業詐欺之犯行時，掩飾因其常業詐欺行為後所得財物之
    行為，是核被告所為，係犯刑法第30條第1 項、洗錢防制法
    第9 條第1 項之幫助掩飾因自己重大犯罪所得財物罪。又被
    告於本院審理時自白犯罪，應依洗錢防制法第9 條第5 項之
    規定，減輕其刑。而被告以幫助意思將其之存摺、提款卡交
    與該名「阿安」之男子，供該名男子所屬詐欺集團成員掩飾
    該集團因自己常業詐欺行為所得財物之犯行，係屬幫助犯，
    應依刑法第30條第2 項之規定，減輕其刑，並遞減之。爰審
    酌被告因需款花用而出售帳戶之犯罪動機、目的、手段、提
    供帳戶供他人掩飾犯罪所得，助長他人犯罪，增加查緝困難
    ，且危害財產交易安全之犯罪所生損害，及犯罪後坦承犯行
    之態度等一切情狀，量處如主文第一項所示之刑，並諭知易
    科罰金折算標準。末按犯洗錢防制法第9 條之罪者，因犯罪
    所得財物或財產上利益，除應發還被害人或第三人者外，不
    問屬於犯人與否，沒收之。如全部或一部不能沒收時，追徵
    其價額或以其財產抵償之。所謂因犯罪所得財物，包括因犯
    罪取得之報酬在內，同法第12條第1 項、第4 條第2 款分別
    定有明文。又刑法或其特別法所謂追徵其價額，必限於所得
    為金錢以外之其他財物，因無法追繳，使其繳納與原財物相
    當之價額，以替代原財物之追繳者，始有追徵其價額之必要
    ；如犯罪所得財物為金錢，即不生追徵價額之問題，而應以
    其財產抵償之，有最高法院90年度臺上字第1195號判決意旨
    參照，是被告出售前述帳戶所得之1500元之代價，應依前開
    規定予以沒收，如全部或一部不能沒收時，以其財產抵償之
    ，附此敘明。
據上論斷，應依刑事訴訟法第452 條、第273 條之1 第1 項、第
299 條第1 項前段、洗錢防制法第9 條第1 項、第5 項後段、第
12條第1 項，刑法第11條、第30條第1 項、第2 項、第41條第1
項前段，罰金罰鍰提高標準條例第2 條，判決如主文。
本案經檢察官王以文到庭執行職務。
中　　華　　民　　國　　94　　年　　10　　月　　21　　日
                  刑事第七庭法  官  楊得君
以上證明與原本無異
如不服本判決，應於判決送達後10日內，向本院提出上訴狀。
                            書記官  曾韻蒔
中　　華　　民　　國　　94　　年　　10　　月　　24　　日
附錄本案論罪科刑法條全文：
洗錢防制法第2條：
本法所稱洗錢，係指下列行為：
一、掩飾或隱匿因自己重大犯罪所得財物或財產上利益者。
二、掩飾、收受、搬運、寄藏、故買或牙保他人因重大犯罪所得
    財物或財產上利益者。
洗錢防制法第9條：
犯第2 條第1 款之罪者，處5 年以下有期徒刑，得併科新臺幣三
百萬元以下罰金。
犯第2 條第2 款之罪者，處7 年以下有期徒刑，得併科新臺幣五
百萬元以下罰金。
以犯前2 項之罪為常業者，處3 年以上10年以下有期徒刑，得併
科新臺幣一百萬元以上一千萬元以下罰金。
法人之代表人、法人或自然人之代理人、受雇人或其他從業人員
，因執行業務犯前3 項之罪者，除處罰行為人外，對該法人或自
然人並科以各該項所定之罰金。但法人之代表人或自然人對於犯
罪之發生，已盡力監督或為防止行為者，不在此限。
犯前4 項之罪，於犯罪後6 個月內自首者，免除其刑；逾6 個月
者，減輕或免除其刑；在偵查或審判中自白者，減輕其刑。
